【裁判字號】    98,簡上,32
【裁判日期】    980408
【裁判案由】    妨害公務
【裁判全文】
臺灣高雄地方法院刑事判決        98年度簡上字第32號
上  訴  人  丙○○
即  被  告
上  訴  人  乙○○○
即  被  告
上列上訴人因妨害公務案件，不服臺灣高雄地方法院高雄簡易庭
97年度審簡字第4025號中華民國97年11月27日第一審判決（聲請
簡易判決處刑案號：臺灣高雄地方法院檢察署97年度偵字第7756
號），提起上訴，本院管轄之第二審合議庭，判決如下：
    主  文
上訴駁回。
    事  實
一、丙○○與乙○○○為夫妻，2 人於民國97年3 月4 日下午3
    時37分許，在高雄市前鎮區○○○路196 號前之騎樓用地，
    擺設煎餃及果汁攤位，因不滿高雄市政府警察局前鎮○○○○路派出所警員陳中和及呂英昆取締時依法向當時照顧攤位
    之戊○○開立罰單，丙○○與乙○○○2 人明知陳中和及呂
    英昆係依法執行職務，竟基於妨害公務之犯意聯絡，先由乙○○○搶奪呂英昆手中之告發單，不果後丙○○則從旁趁機
    自呂英昆後方徒手勒住呂英昆頸部致呂英昆受有頸扭挫傷、
    右肩扭挫傷、下唇裂傷等傷害，陳中和見狀當場拉開丙○○
    ，乙○○○復以麵包丟向警員並作勢欲毆打警員，警員呂英
    昆為免事端擴大乃將乙○○○壓制在地。
二、案經高雄市政府警察局前鎮分局報告臺灣高雄地方法院檢察
    署檢察官聲請簡易判決處刑。
    理  由
一、重仁骨科醫院97年3 月4 日呂英昆之診斷證明書係醫師於例
    行性之業務過程中，基於觀察或發現而當場或即時之記載，
    雖屬被告以外之人於審判外之陳述，惟醫師於製作該文書時
    ，並無日後將遭做為證據使用之預期，是該份紀錄應係就當
    時業務情形而為忠實之紀錄，而無顯不可信之情事，依刑事
    訴訟法第159 條之4 第2 款之規定，自得為證據。證人丁○○、甲○○於偵查中向檢察官所為之證述，業經具結而無顯
    不可信之情況，依刑事訴訟法第159 條之1 第2 項得為證據
    。至於警員呂英昆、陳中和之職務報告為其性質屬傳聞證據
    ，且為被告等否認其證據能力，復不符刑事訴訟法第159 條
    之1 至159 條之4 之規定，應無證據能力。
二、訊據被告丙○○、乙○○○矢口否認有何妨害公務之犯行，
    辯稱：當初警員來開單時，渠等並無意見，僅請求警員不要
    對所僱用之員工戊○○開單，但警員堅持對戊○○開單，且
    毆打被告丙○○，將被告乙○○○壓制在地上，被告乙○○○手中之麵包才因而飛出云云。惟查，上揭事實業據證人即
    警員呂英昆於本院98年3 月4 日審理中證述：「（問：97年
    3 月4 日取締被告二人經過？）答：那天接獲11 0通報違規
    攤販，我與陳中和前往，在場只有戊○○，我們請戊○○拿
    身分證要告發，那時丙○○從樓上下來，說要拿身分證給我
    們，我說我們只能告發在場的人，乙○○○就過來要搶我手
    上的紅單、戊○○身分證，我就閃乙○○○，丙○○突然就
    後面勒住我脖子，陳中和就後面要架開丙○○，丙○○就跌
    倒，乙○○○又拿饅頭丟我，我就把乙○○○壓制在地上。
    」及警員陳中和於本院98年3 月4 日審理中證述：「（問：
    97年3 月4 日取締被告二人經過？）答：接獲指示我們巡邏
    到現場，要開紅單時，被告夫妻不在場，只有他們請的小姐
    在場，呂英昆要開單時，被丙○○從後面勒住脖子，我看呂
    英昆被勒住脖子，就要把丙○○架開。‧‧‧（問：你把丙○○、呂英昆分開，乙○○○還有做何動作？）答：應該也
    是作勢要搶紅單。（問：乙○○○有無拿東西丟呂英昆？）
    答：她從樓上下來，好像有吃剩的麵包往呂英昆身上丟，好
    像有丟中。‧‧‧（問：你剛說你有看到乙○○○向呂英昆
    丟麵包，她的動作是故意還是不小心丟的？）答：故意的，
    她就剩下的麵包，站著丟，我不知道她是要丟呂英昆還是要
    丟我，就打到呂英昆。」等語綦詳，核與現場證人即丁○○
    於偵查中具結證稱：老婦人就搶奪警察之告發單，向警察丟
    東西，之後警察一手拿告發單一手制伏老婦人等語，及現場
    證人即甲○○於偵查中具結證稱：婦人先出手，與警察發生
    拉扯，後來警察就一手拿告發單，一手把婦人制伏在地上等
    語相符，並有重仁骨科醫院97年3 月4 日呂英昆之診斷證明
    書附卷可稽。被告等雖認證人丁○○、甲○○非目擊證人，
    然證人丁○○、甲○○證述之情節前後並無矛盾，衡情應無
    虛偽之理。且警員依法執行職務，被告2 人亦不否認違規之
    事實，依常理判斷，警員如可順利開單，應無節外生枝與非
    受罰之人發生爭執之理，況且被告2 人亦坦承當初向警員要
    求不要開戊○○紅單，要就開被告丙○○的，是警員證稱雙
    方因此而發生衝突，導致被告等失控而妨害公務乙節，應可
    採信，被告2 人上揭共同妨害公務之犯行應堪認定。此外，
    證人戊○○業於本院98年3 月18日審理時證稱：「（問：你
    的視線有無隨時看著丙○○那邊？）答：沒有，我繼續用果
    汁。（問：你在警局有說，你有聽到有人大叫一聲，轉頭過
    去看，有看見警察推丙○○，之後兩個人就發生扭打的情形
    ，是否如此？）答：我是真的聽到人家大叫我才轉頭過去，
    他們已經在扭打了。」等語，證人對於現場發生之情事無全
    程目睹且分心旁事，且其餘證詞亦無對過程為清楚之描述，
    尚難採為有利被告等之認定。被告2 人空言否認其並無妨害
    公務，係警員攻擊被告等云云，實難採信，本案事證明確，
    被告2人犯行堪予認定，應予依法論科。
三、核被告丙○○、乙○○○所為，均係犯刑法第135 條第1 項
    之對於公務員依法執行職務時施強暴罪。被告2 人就上開犯
    行間，有犯意聯絡及行為分擔，為共同正犯。原審依刑法第
    28 條 、第135 條第1 項、第41條第1 項前段，刑法施行法
    第1 條之1 規定，並審酌被告2 人僅因違法設攤遭員警取締
    ，竟心生不滿，於警員陳中和、呂英昆依法執行職務時，對
    於警員施用強暴行為，並造成呂英昆受有上揭傷害，其藐視
    法治及挑戰執法公權力之心態及行為，嚴重危害公務員之人
    身安全及公務之執行，殊無足取，自應受相當程度之刑事非
    難，復審酌被告二人犯後猶飾詞否認犯行，毫無悔意，以及
    所受教育程度不高、家境貧寒等一切情狀，各量處有期徒刑
    2 月，並均諭知易科罰金之折算標準，經核認事用法尚無不
    合，量刑亦稱妥適。被告上訴意旨猶執陳詞否認犯行，並將
    責任推諉予警員執行職務不法，指摘原判決不當，為無理由
    ，應予駁回。
據上論斷，應依刑事訴訟法第455條之1第3項、第368條，判決如
主文。
本案經檢察官陳彥竹到庭執行職務。
中    華    民    國    98    年    4     月    8     日
                  刑事第十七庭    審判長法  官  陳建和
                                        法  官  黃紀錄
                                        法  官  黃宣撫
以上正本證明與原本無異。
不得上訴。
中    華    民    國    98    年    4     月    8     日
                                        書記官  林姵妤
附錄法條：
中華民國刑法第135條
（妨害公務執行及職務強制罪）
對於公務員依法執行職務時，施強暴脅迫者，處3 年以下有期徒
刑、拘役或3 百元以下罰金。
意圖使公務員執行一定之職務或妨害其依法執行一定之職務或使
公務員辭職，而施強暴脅迫者，亦同。
犯前二項之罪，因而致公務員於死者，處無期徒刑或7 年以上有
期徒刑；致重傷者，處3 年以上、10年以下有期徒刑。


司法院資訊處製作；財團法人民間司法改革基金會備份。
